【裁判字號】    98,交聲,1933
【裁判日期】    980904
【裁判案由】    交管條例聲異
【裁判全文】
臺灣板橋地方法院交通事件裁定        98年度交聲字第1933號
原處分機關  臺北市交通事件裁決所
異  議  人  甲○○
即受處分人
上列異議人因違反道路交通管理處罰條例案件，對於臺北市交通
事件裁決所於民國98年7 月9 日以北市裁罰字第裁22-A00XFH447
號所為之裁決處分（原舉發案號：臺北市政府警察局98年6 月2
日掌電字第A00XFH447號），聲明異議，本院裁定如下：
    主  文
異議駁回。
    理  由
一、按汽車駕駛人轉彎時，有不依標誌、標線、號誌指示之情形
    者，處新臺幣（下同）六百元以上一千八百元以下罰鍰；汽
    車駕駛人有第四十八條之情形者，除依原條款處罰鍰外，並
    記違規點數一點，道路交通管理處罰條例第48條第1 項第2
    款、第63條第1 項第1 款分別定有明文。又行車管制號誌係
    藉圓形之紅、黃、綠三色燈號及箭頭圖案，以時間更迭方式
    ，分派不同方向交通之行進路權；又行車管制號誌燈面中各
    鏡面之排列方式，得以橫排或縱排安裝之，橫排者由左至右
    ，依次為圓形紅燈，圓形黃燈，左轉箭頭綠燈，圓形綠燈，
    直行箭頭綠燈，右轉箭頭綠燈；行車管制號誌燈號在無其他
    標誌、標線禁制或指示下，圓形綠燈表示准許車輛直行或左
    、右轉，箭頭綠燈表示僅准許車輛依箭頭指示之方向行駛，
    道路交通標誌標線號誌設置規則第194 條第1 款前段、第20
    3 條第1 項第1 款前段、第206 條第1 款第1 目、第2 款第
    1 目亦分別有所明定。
二、原處分意旨略以：異議人即受處分人甲○○於民國98年6 月
    2 日上午8 時26分許，駕駛車牌號碼為3986-TQ 號之自用小
    客貨車，在臺北市○○○路與愛國西路之交叉路口（下稱違
    規路口）轉彎時不依號誌指示（箭頭直行綠燈左轉），經臺
    北市政府警察局中正第一分局交通分隊執勤警員當場以掌電
    字第A00XFH447 號違反道路交通管理事件通知單舉發（下稱
    舉發通知單）。嗣異議人依法提出申訴，經臺北市交通事件
    裁決所於98年7 月9 日以北市裁罰字第裁22-A00XFH447號裁
    決書裁決，裁處異議人罰鍰六百元，並記違規點數一點。
三、異議意旨則略以：異議人當時跟隨前車在綠燈時左轉，路口
    並無左轉必須等待左轉燈號或綠燈禁止左轉之標誌，也看不
    到前車是否因交通指揮而左轉。異議人被警員攔停後，警員
    未讓異議人解釋，即以掌上機開立舉發通知單，惟依舉發通
    知單背面說明，警員開單前應先給予人民陳述意見之機會，
    舉發警員未依該規定，致使異議人失去被處以口頭告誡之機
    會，已違反行政程序，經濟不景氣，養小孩需要錢，爰請求
    撤銷原處分，另裁處施以道路交通安全講習云云。
四、然查：
(一)本件異議人駕駛汽車於上開時、地確實有在燈光號誌為箭頭
    直行綠燈時，不依號誌指示左轉行駛之違規事實，有原舉發
    通知單影本、臺北市政府警察局中正第一分局98年6 月17日
    北市警中正一分交字第09831011700 號書函各一紙附卷可稽
    ，且為異議人所不爭執，是此部分之違規事實堪以認定。異
    議人雖以前揭情詞置辯，然駕駛人駕駛車輛在道路上，本應
    遵守道路交通標誌、標線、號誌之指示，而本件違規路口綠
    燈燈光號誌之設置並非圓形綠燈，而係箭頭綠燈，揆諸首揭
    法條說明，上開路口車輛行進之方向，即應依箭頭綠燈指示
    之方向行駛。本件異議人既係考領有駕駛執照，為合格之汽
    車駕駛人，對於燈光號誌為箭頭綠燈時，車輛僅能依箭頭指
    示之方向行駛之規定，豈有不知之理，自不能因違規路口未
    設置異議人所指之告示或標誌，即得據以免責。另異議人於
    左轉時，既未見到有人於路口指揮交通指示左轉，豈能妄自
    臆測前方指揮交通者曾指示左轉，自應回歸於燈光號誌之指
    示，其此部分所辯，亦非足採。準此，本件異議人行經上開
    路口時，燈光號誌既只有啟動箭頭直行綠燈，異議人即不得
    逕自駕駛車輛左轉，要無疑義，異議人之違規事實，堪以認
    定。
(二)復按道路交通管理處罰條例第9 條第1 項之規定，依該條例
    所定罰鍰之處罰，受處罰人於接獲違反道路交通管理事件通
    知單後，若不服舉發事實者，應於十五日內向處罰機關陳述
    意見，以供裁決之參考。本件異議人收受舉發通知單後，依
    法可至原處分機關即臺北市交通事件裁決所陳述意見，該機
    關始為裁決，核無違法之處，異議人認舉發警員開立舉發通
    知單前亦應遵行上開規定，容有誤會。至異議人辯稱經濟不
    景氣部分，按異議人若確因資力困窘而無法一次繳納罰鍰，
    得向原處分機關申請以分期方式繳納，此僅屬執行問題，與
    本件違規事實之認定及裁罰量處無涉，是異議人此部分所辯
    ，亦非足採。
五、綜上所述，異議人上開所辯尚非可採，其確有本件駕駛汽車
    於燈光號誌為箭頭直行綠燈時，不依號誌指示左轉行駛之違
    規事實，洵堪認定。據此，原處分機關援引首揭規定，裁處
    異議人罰鍰六百元，並記違規點數一點，核無不當，本件異
    議為無理由，應予駁回。
六、據上論斷，應依道路交通案件處理辦法第19條，裁定如主文
    。
中    華    民    國    98    年    9     月    4     日
                  交通法庭  法  官    張紹省
上列正本證明與原本無異。
如不服本裁定，應於裁定送達後五日內敘明抗告理由，向本院提
出抗告狀。
                            書記官    周雅玲
中    華    民    國    98    年    9     月    7     日


司法院資訊處製作；財團法人民間司法改革基金會備份。
